臺灣高等法院臺中分院民事判決
110年度上易字第100號
上  訴  人  張茂松
被 上 訴人  朱嘉雄
            朱嘉政
            朱皓邦
兼 上 二人
共      同
訴訟代理人  朱美珠
被 上 訴人  朱明珠

            朱愛珠
            朱英綺
            朱芝嫚
            朱靜蓉

            朱芝蕾
            傅漢霖
受  告  知
訴  訟  人  台中商業銀行股份有限公司四民分行

法定代理人  曾志松
上列當事人間請求給付違約金等事件，上訴人對於民國109年12
月16日臺灣臺中地方法院109年度訴字第2231號第一審判決提起
上訴，本院於民國110年4月28日言詞辯論終結，判決如下：
    主  文
上訴駁回。
第二審訴訟費用由上訴人負擔。
    事實及理由
壹、程序方面：
    被上訴人朱明珠、朱愛珠、朱英綺、朱芝嫚、朱靜蓉、朱芝
    蕾、傅漢霖經合法通知，未於言詞辯論期日到場，核無民事
    訴訟法第386條所列各款情形，爰依上訴人之聲請，由其一
    造辯論而為判決。
貳、實體方面：
一、被上訴人主張：
  ㈠兩造於民國109年1月10日簽訂不動產買賣契約書（下稱系爭
    買賣契約），約定被上訴人將坐落臺中市○○區○○段000○000
    地號土地（下合稱系爭土地）以新臺幣（下同）525萬7800
    元出賣與上訴人。系爭買賣契約第3條及附表二約定：上訴
    人應於109年1月10日備齊過戶證件並於109年3月10日給付完
    稅款56萬元；第10條第1項約定：「買方不依約履行付款或
    契約所訂其他各項義務時，即為買方違約，賣方得限期催告
    履行，否則即予解除契約並將已收之價款全部沒收，充作懲
    罰性違約金。」上訴人雖已依約將簽約款100萬元存入兩造
    所約定之台中商業銀行股份有限公司（下稱台中商銀）四民
    分行之受託信託財產專戶（帳號：000000000000，下稱系爭
    信託專戶），惟未依系爭買賣契約第3條及附表二之約定備
    齊過戶證件及給付完稅款56萬元。被上訴人遂於109年5月8
    日以彰化永安街郵局30號存證信函催告上訴人履行契約，仍
    未獲置理，嗣於109年6月5日以台中法院郵局0000號存證信
    函解除系爭買賣契約，故系爭100萬元應作為懲罰性違約金
    以賠償被上訴人，爰依系爭買賣契約第10條第1項約定，請
    求上訴人應同意被上訴人領取系爭信託專戶內之100萬元。
　㈡爰依系爭買賣契約第10條第1項約定，起訴聲明求為判決：上
    訴人應同意被上訴人向台中商銀四民分行領取系爭信託專戶
    內款項100萬元。並上訴答辯聲明求為判決：駁回上訴。(見
    本院卷第77頁)
二、上訴人則以：
  ㈠上訴人確未依系爭買賣契約第3條及附表二約定，於109年3月
    10日給付被上訴人完稅款56萬元，此因上訴人尚未買得系爭
    土地前方之同段165地號土地所致。上訴人同意如未於109年
    12月5日前給付餘款425萬7800元，願以系爭100萬元作為違
    約金賠償，惟希望兩造和解等語。
　㈡上訴聲明求為判決：⑴原判決廢棄。⑵被上訴人在原審之訴駁
    回。(見本院卷第9頁)
三、兩造不爭執之事項(見本院卷第78頁)：
  ㈠兩造於109年1月10日簽訂系爭買賣契約，被上訴人將共有之
    系爭土地，以525萬7800元出售予上訴人，約定上訴人應於1
    09年1月10日備齊過戶證件、109年3月10日給付完稅款56萬
    元。
　㈡上訴人未於前開約定時間交付過戶證件及給付完稅款，被上
    訴人有催告上訴人應於109年4月25日前履行，上訴人並未履
    行。
　㈢被上訴人於109年5月8日以彰化永安街郵局00號存證信函催告
    上訴人應於109年5月15日給付尾款。
　㈣上訴人並未給付買賣價金。
　㈤被上訴人於109年6月5日以台中法院郵局0000號存證信函通知
    上訴人解除系爭買賣契約。
　㈥上訴人有將100萬元簽約款存入台中商銀四民分行系爭信託專
    戶。
四、兩造爭執之事項(見本院卷第78頁)：
    被上訴人依系爭契約第10條第1項請求上訴人給付違約金100
    萬元有無理由？
五、得心證之理由：
  ㈠被上訴人主張兩造於109年1月10日簽訂系爭買賣契約，約定
    被上訴人將所有系爭土地以525萬7800元出賣與上訴人，依
    系爭買賣契約第3條及附表二約定：上訴人應於109年1月10
    日備齊過戶證件；於109年3月10日給付完稅款56萬元；並上
    訴人應於被上訴人點交標的物與上訴人之同時支付尾款369
    萬7800元。上訴人雖已依約將系爭簽約款100萬元存入兩造
    所約定之受告知訴訟人台中商銀四民分行系爭信託專戶，惟
    並未依約於109年3月10日給付完稅款56萬元，後被上訴人授
    權朱嘉雄於109年5月8日以彰化永安街郵局000000號存證信
    函，催告上訴人應於同年月15日前履行結付尾款義務，若仍
    不履行，被上訴人即解除契約，並將已收系爭簽約款全部沒
    收，如未移轉登記，應將被上訴人提供之所有權狀及印鑑證
    明等返還被上訴人等語，上訴人已於同年月11日收受催告，
    然上訴人仍未履行，被上訴人隨即於109年6月3日以台中法
    院郵局000000號存證信函，對上訴人為解除系爭買賣契約之
    意思表示等情，業據被上訴人提出系爭不動產買賣契約書及
    台中商銀不動產買賣價金信託契約書（下稱系爭信託契約）
    各1份、存證信函3份附於原審卷可憑（見原審卷第27頁至第
    39頁、第43頁至第75頁、第79頁至第81頁、第87頁、第85頁
    ），且為上訴人所不爭執（見原審卷第102頁、第164頁至第
    166頁），是被上訴人主張上訴人就系爭買賣契約債務不履
    行等語，堪信真實。
  ㈡上訴人雖辯稱兩造當初有口頭講到要等上訴人買到系爭土地
    前面之同段165地號土地再處理等語，惟被上訴人否認兩造
    有此口頭約定，上訴人復未舉證以實其說，其所辯兩造就系
    爭買賣契約約定嗣上訴人買受同段165地號土地方須履行云
    云，並無足採。
  ㈢依兩造所不爭執之系爭買賣契約第10條第1項約定：「買方不
    依約履行付款或契約所訂其他各項義務時，即為買方違約，
    賣方得限期催告履行，否則即予解除契約並將已收之價款全
    部沒收，充作懲罰性違約金。」（見原審卷第31頁）。本件
    上訴人無正當理由未依約履行給付價金之義務，經被上訴人
    依約催告後仍未履行，核如前述，則被上訴人主張解除系爭
    買賣契約，並就上訴人已給付之價金100萬元部分作為懲罰
    性違約金等語，即屬有據。又該100萬元簽約款部分，上訴
    人係依系爭買賣契約及系爭信託契約匯入台中商銀之履約保
    證專戶，參以系爭信託契約第5條第4項及第6條第1項第2款
    約定：本契約屬受託人不具運用決定權之特定單獨管理運用
    金錢信託，除本約另有約定外，台中商銀悉依兩造共同出具
    之指示通知書管理、運用或處分信託財產、辦理信託財產之
    撥轉等語（見原審卷第45頁），則被上訴人須取得上訴人同
    意其領取系爭信託專戶內之100萬元系爭簽約款之確定判決
    ，始能向台中商銀要求付款。被上訴人請求上訴人應同意其
    領取系爭信託專戶內之100萬元系爭簽約款，作為違約金之
    給付等語，應可採信。
  ㈣綜上所述，本件被上訴人主張上訴人就系爭買賣契約債務不
    履行，上訴人依系爭買賣契約第10條第1項約定，應給付被
    上訴人懲罰性違約金100萬元，並依系爭買賣契約之法律關
    係，請求上訴人應同意被上訴人領取上訴人已匯入至系爭信
    託專戶之款項100萬元等語，為有理由，應予准許。原審為
    被上訴人勝訴之判決，於法並無不合，上訴人上訴意旨仍執
    前詞，指摘原判決不當，求予廢棄改判，為無理由，應駁回
    其上訴。
六、本件事證已臻明確，兩造其餘之攻擊防禦方法及舉證，經本
    院斟酌後，認為均不足以影響本判決之結果，爰不逐一論述
    ，併此敘明。　
七、據上論結，本件上訴為無理由，依民事訴訟法第463條、第3
    85條第1項前段、第449條第1項、第78條，判決如主文。
中　　華　　民　　國　　110 　年　　5 　　月　　12　　日
　　　　　　　　民事第六庭    審判長法　官  楊熾光
　　　　　　　　　　　　　　　　    法　官  郭玄義
　　　　　　　　　　　　　　　　    法　官  戴博誠
正本係照原本作成。
不得上訴。
　　　　　　　　　　　　　　　　    書記官  江玉萍

中　　華　　民　　國　　110 　年　　5 　　月　　12　　日